【裁判字號】    95,易,1185
【裁判日期】    951229
【裁判案由】    公共危險等
【裁判全文】
臺灣彰化地方法院刑事判決              95年度易字第1185號
公  訴  人  臺灣彰化地方法院檢察署檢察官
被      告  乙○○
上列被告因家庭暴力罪公共危險等案件，經檢察官提起公訴（95
年度偵字第2497號），本院判決如下：
    主  文
乙○○放火燒燬他人所有之棉被，致生公共危險，處有期徒刑壹
年。
    事  實
一、乙○○係甲○○之子，兩人間具有家庭暴力防治法第3條第3
    款直系血親之家庭成員關係。詎乙○○於民國95年2月11日4
    時許，在其母親甲○○位於彰化縣埔鹽鄉○○村○○路2巷
    79之2號住處閣樓房間內，向甲○○索取金錢及借用機車外
    出，然為甲○○所拒，乙○○竟憤而對甲○○恐嚇稱：「如
    果不給錢或借機車，就點火把房間燒掉。」等加害生命、財
    產之事，致甲○○心生畏懼，致生危害於安全，惟甲○○仍
    未答應乙○○之要求，乙○○竟基於放火燒燬他人所有棉被
    之犯意，將香煙點燃後丟至甲○○住處房間內一樓床舖之棉
    被上，並因香煙燃燒而將該床棉被燒燬，致生公共危險，嗣
    因甲○○發覺，及時將火勢撲滅，始未擴散延燒。
二、案經彰化縣警察局溪湖分局移送臺灣彰化地方法院檢察署檢
    察官偵查起訴。
    理  由
一、按被告以外之人於審判外之言詞或書面陳述，除法律有規定
    者外，不得作為證據。被告以外之人於偵查中向檢察官所為
    之陳述，除顯有不可信之情況者外，得為證據。被告以外之
    人於審判外之陳述，雖不符前4條之規定，而經當事人於審
    判程序同意作為證據，法院審酌該言詞陳述或書面陳述作成
    時之情況，認為適當者，亦得為證據。當事人、代理人或辯
    護人於法院調查證據時，知有第159條第1項不得為證據之情
    形，而未於言詞辯論終結前聲明異議者，視為有前項之同意
    。刑事訴訟法第159條第1項、第159條之1第2項、第159條之
    5分別定有明文。證人甲○○於警詢中之陳述，雖屬被告以
    外之人於審判外之言詞陳述，然因被告未於言詞辯論終結前
    聲明異議，本院復審酌該言詞陳述係由證人出於自由意識而
    陳述，並無非法取證之情況，依刑事訴訟法第159條之5之規
    定，認上開證人於警詢之陳述，得採為認定本件犯罪事實所
    憑之證據，合先敘明。
二、上揭事實，被告乙○○固坦承有於上開時地向甲○○要錢及
    借機車，及有對甲○○稱：如不給錢或借機車，就點火將房
    間燒掉等語，於甲○○拒絕後，有點火引燃香煙，並將香煙
    彈到甲○○居住處一樓之床鋪棉被上等情，惟矢口否認有何
    恐嚇危害安全及公共危險之犯行，辯稱：平時就會將未熄滅
    之香菸亂丟，沒有燒燬物品的故意云云。惟查：
（一）證人甲○○於案發當日報案稱：「乙○○向我要錢，我表
      示現在沒有錢，乙○○再表示要向我借機車，我表示我自
      己要使用，無法借他，乙○○生氣表示如果我不給錢或借
      機車使用，就要用火把房間燒掉，結果乙○○真的用打火
      機把房間內的棉被及草蓆點火燃燒，我立即把棉被及草蓆
      的火熄滅。我丈夫陳龍忠報119消防隊，消防隊於上午4時
      30分許前來，前來時我已經把火熄滅。」等語明確，嗣後
      於本院審理中雖改稱棉被沒有燒起來，只有被煙燻等語，
      惟於檢察官詢問依據當時情形有無需要打119時，則沉默
      未作答，則證人甲○○於警詢時之陳述距離案發時間較近
      ，且未考慮其子之利害關係，自較為可信。此外，彰化縣
      消防局於95年2月11日4時50分受理上開住宅之火警報案，
      於同日4時52分出動水箱車2輛、救護車1輛、消防人員3人
      ，於同日5時4分抵達甲○○上開住處等情，有彰化縣消防
      局95年11月16日函在卷可稽。是當日被告因向甲○○討錢
      、借機車未果，而口出恐嚇之言，嗣後並以未熄滅之香煙
      丟在床鋪棉被上，而陳龍忠見此情形，即以電話報告消防
      隊，請其前來滅火等情，已可認定。
（二）甲○○所有之上開棉被，經被告以香煙點火燃燒，已燒至
      被胎呈漆黑之狀，有卷附照片1紙在卷可參，是該棉被已
      遭燒燬，無法使用一情，亦可認定。
（三）又據證人即當日到場處理之員警林昱宏證稱：「我在9點
      多到達現場，甲○○帶我到房間，說棉被被燃燒」、「如
      果棉被燃燒起來，整張床會受到波及。」等語，且甲○○
      所居住之房屋係三合院式，旁邊有親戚同住，該房間有部
      分係木板隔間等情，亦據證人林昱宏到庭結證屬實，是被
      告點燃香煙，將未熄滅之香煙丟在甲○○就寢之房間內一
      樓床上，使其上棉被燃燒，該處又有木板隔間，旁有他人
      居住，則其所為已致生公共危險，堪以認定。
（四）證人甲○○於警詢時最後稱，要對乙○○申請保護令等語
      ，足見其時對於被告之行為心生恐懼，認有申請保護令之
      必要。本件事證明確，被告犯行洵堪認定。
三、按被告行為後，刑法於94年2月2日修正公布，95年7月1日施
    行，而刑法施行法亦於95年6月14日增訂第1條之1。修正後
    刑法第2條第1項規定：「行為後法律有變更者，適用行為時
    之法律。但行為後之法律有利於行為人者，適用最有利於行
    為人之法律。」係規範行為後法律變更所生新舊法律比較適
    用之準據法，於新法施行後，應適用修正後刑法第2條第1項
    之規定，為「從舊從輕」之比較。另於比較時應就罪刑有關
    之共犯、未遂犯、想像競合犯、牽連犯、連續犯、結合犯，
    以及累犯加重、自首減輕暨其他法定加減原因（如身分加減
    ）與加減比例等一切情形，本於「統一性及整體性原則」，
    綜其全部罪刑之結果而為比較。本案罪刑涉及法律變更之部
    分，經依如附表所示比較新、舊刑法之規定，以修正前刑法
    有利於被告，依刑法第2條第1項前段規定，自應適用最有利
    於被告之修正前刑法，先此敘明。
四、核被告所為，係犯刑法第175條第1項之放火燒燬他人所有物
    罪、同法第305條之恐嚇罪，係屬家庭暴力防治法第2條第2
    項之家庭暴力罪。被告所犯上開二罪間有方法結果之牽連關
    係，應依修正前刑法第55條後段，從一重之放火燒燬他人之
    物罪處斷。爰審酌被告行為時已滿19歲，所求不到，即以放
    火燒屋為詞，恐嚇自己母親，又到庭竟稱平常就會在屋內亂
    丟煙蒂，渾不以火災將造成社會、家庭極大損害為念，對於
    家庭、社會均欠缺責任感，惟本件造成之損害尚輕等一切情
    狀，量處如主文所示之刑，以示儆懲。
五、至公訴意旨稱被告燒燬草蓆部分，因草蓆本身僅有薰黑之狀
    ，有照片2紙可稽，且據證人林昱宏證稱，其到場時棉被還
    放在床上，草蓆放在窗戶旁等語，核與證人甲○○證稱該草
    蓆原本即放在床頭的窗口旁等語相符，則被告是否同時有燒
    燬上開草蓆及如何燒燬，即屬不能確定，亦無其他證據足資
    證明該草蓆已遭被告燒燬。惟此部分與本件上開論罪科刑部
    分係屬同一事實，爰不另為無罪之諭知，附此敘明。
據上論斷，依刑事訴訟法第299條第1項前段，刑法第2條第1項前
段、第175條第1項、第305條、修正前刑法第55條、罰金罰鍰提
高標準條例第1條，判決如主文。
本案經檢察官洪英丰到庭執行職務
中    華    民    國    95    年    12    月    29    日
                刑事第一庭    審判長法  官  王義閔
                                    法  官  鄭舜元
                                    法  官  林欣苑
右正本證明與原本無異。
如不服本判決，應於判決送達後十日內向本院提出上訴狀 (須附
繕本)。
告訴人或被害人對於判決如有不服具備理由請求檢察官上訴者，
其上訴期間之計算係以檢察官收受判決正本之日期為準。
中    華    民    國    95    年    12    月    29    日
                                    書記官  林盛輝
中華民國刑法第175條
（放火燒燬住宅等以外之物罪）
放火燒燬前二條以外之他人所有物，致生公共危險者，處1年以
上7年以下有期徒刑。
中華民國刑法第305條
（恐嚇危害安全罪）
以加害生命、身體、自由、名譽、財產之事，恐嚇他人致生危害
於安全者，處2年以下有期徒刑、拘役或3百元以下罰金。
附表
┌─────┬──────────┬──────────┐
│比較法條  │舊刑法於本案適用之法│新刑法於本案適用之法│
│          │律效果              │律效果              │
├─────┼──────────┼──────────┤
│刑法第55條│犯一罪而其方法或結果│刪除，應回歸依數罪併│
│後段      │之行為犯他罪名者，從│罰之規定處斷。      │
│          │一重處斷。          │                    │
├─────┴──────────┴──────────┤
│綜合比較結果：                                        │
│綜合其全部罪刑之比較，以舊刑法較有利於被告，故本案應適│
│用舊刑法。                                            │
└───────────────────────────┘


司法院資訊處製作；財團法人民間司法改革基金會備份。
